【裁判字號】    90,易緝,171
【裁判日期】    900913
【裁判案由】    違反動產擔保交易法
【裁判全文】
臺灣臺中地方法院刑事判決                          九十年度易緝字第一七一號
    公  訴  人  臺灣臺中地方法院檢察署檢察官
    被      告  丙○○
    選任辯護人  陳佳俊
                羅淑菁律師
右列被告因違反動產擔保交易法案件，經檢察官提起公訴（八十四年度偵字第九八二
○號），本院判決如左：
    主  文
丙○○無罪。
    理  由
一、公訴意旨略以：被告丙○○於民國八十三年九月十五日，在彰化縣彰化市○○路
    ○段四二五號，與告訴人甲○○訂立動產抵押契約（起訴書誤載為附條件買賣契
    約書），約定被告提供其所有車牌號碼ＱＶ－二三○九號自小客車為擔保，設定
    動產抵押與告訴人，而向告訴人借款新台幣（下同）五十萬元，並約定借款分二
    十四期按月償還，於還清借款前，被告不得將標的物即上揭自小客車移離其住所
    ，詎被告於償還四期本息後，即拒絕償還其餘本息五十八萬五千元，並將上揭標
    的物遷移，致告訴人追索無著而受有損害，因認被告涉有違反動產擔保交易法第
    三十八條之罪嫌等語。
二、公訴人認被告涉有右揭罪嫌，無非以告訴人之代理人（即告訴人所僱用之員工）
    蔡嘉淦之指訴、並有告訴人提出之動產抵押契約書、動產擔保交易動產抵押設定
    登記申請書為證，為其主要論據。訊據被告丙○○堅決否認有右揭犯行，並辯稱
    ：不知名下有車牌號碼ＱＶ－二三○九號自小客車，未見過告訴人或其職員蔡嘉
    淦，更未向告訴人借款，亦未清償過任何本息，伊八十三年十一月十八日即赴美
    就學，九十年四月九日返國始知此事等語。
三、按犯罪事實應依證據認定之，無證據不得推定其犯罪事實；又不能證明被告犯罪
    或其行為不罰者，應諭知無罪之判決。刑事訴訟法第一百五十四條、第三百零一
    條第一項分別定有明文。再所謂認定犯罪事實之證據，係指足以認定被告確有犯
    罪行為之積極證據，該項證據須適於為被告犯罪事實之證明者，始得採為斷罪資
    料（最高法院貳十九年上字第三一○五號、五十三年台上字第二七五○號判例意
    旨參照）。經查，告訴人所提出之動產抵押契約書、動產擔保交易動產抵押設定
    登記申請書上固均有「丙○○」之署押，惟經與被告到案後、經本院訊問後於訊
    問筆錄及限制住居書上所為之署押比對，以肉眼觀察即可明顯分辨出二者運筆態
    勢、筆跡均顯然不同，則與告訴人簽訂該動產抵押契約書、動產擔保交易動產抵
    押設定登記申請書者是否確係被告，即非無疑，而告訴人所僱用之職員、即實際
    處理本件動產抵押借款之蔡嘉淦在被告於九十年四月九日到案前，並未當庭指認
    過被告，而經本院傳喚蔡嘉淦到庭當庭指認被告後，蔡嘉淦證稱無法確認是否確
    係被告與之訂約，而前揭動產抵押契約債務人之連帶保證人乙○○復已於八十九
    年七月三十一日死亡，有法務部戶役政連結作業系統表在卷可按，致亦無從指認
    被告是否確係與告訴人訂約借款之人；再證人蔡嘉淦於本院審理中證稱本件借貸
    契約借款人償還借款本息之分期款，均係以支票繳納，是於簽訂動產抵押契約借
    款之同時，當場由借款人一次按借款期限一年六個月按月開出個人支票交付，以
    作為按月清償本息之用，收到支票後即將支票存入銀行託收等語，然經調閱被告
    在彰化商業銀行中崙分行、臺灣中小企業銀行新店分行、合作金庫西屯支庫、上
    海商業銀行台中分行所開立之支票帳戶交易明細表查核之結果，上開帳戶自八十
    三年九月起至八十六年九月間止，均無按期、定額之支票提示請求付款之付款及
    退票紀錄，有各該行庫函送之被告所開立之支票帳戶交易明細表及台中市票據交
    換所九十年七月十三日中市票交乙字第九○一○四七號函在卷可參，則告訴人所
    收受之分期款是否確係被告所繳納，更屬滋疑。綜合上開各情，本案依告訴人之
    代理人之指訴及其所提出之動產抵押契約書、動產擔保交易動產抵押設定登記申
    請書，尚不足為證明確係被告與告訴人簽訂動產抵押契約，並向告訴人借款之積
    極證據，此外，復查無其他積極證據足資證明被告確有公訴人所指之上開犯行，
    乃屬不能證明被告犯罪，自應為被告無罪之諭知。
據上論斷，應依刑事訴訟法第三百零一條第一項，判決如主文。
中      華      民      國      九十      年      九      月    十三    日
                                  臺灣臺中地方法院刑事第二庭
                                        法  官  呂  麗  玉
右正本證明與原本無異。
如不服本判決，應於判決送達後十日內向本院提出上訴狀，上訴於臺灣高等法院臺中
分院( 須附繕本 )。
                                        書記官
中      華      民      國      九十      年      九      月    十三    日


司法院資訊處製作；財團法人民間司法改革基金會備份。
